【裁判字號】    89,訴,327
【裁判日期】    891229
【裁判案由】    妨害兵役
【裁判全文】
臺灣高雄地方法院刑事判決                          八十九年度訴字第三二七號
    公  訴  人  台灣高雄地方法院檢察署檢察官
    被      告  甲○○
右列被告因妨害兵役案件，經檢察官提起公訴（八十九年度偵字第一六０三號），本
院判決如左：
    主  文
甲○○意圖避免臨時召集，而無故拒絕接受召集令，累犯，處有期徒刑拾月。
    事  實
一、甲○○係因案停役之後備軍人，曾因竊盜等案件，經法院判處有期徒刑六月確定
    ，甫於民國八十六年五月十三日執行完畢，仍不知悔改，原住高雄市旗津區北汕
    巷七十五之十九號，意圖避免臨時召集，於八十八年十月三十一日遷出上開處所
    無故不依規定申報，致使高雄市團管區司令部所發指定應於八十九年一月三日前
    往東部巡防司令部參加因案回役臨時召集之召集令無法送達。
二、案經高雄市團管區司令部移送台灣高雄地方法院檢察署檢察官偵查起訴。
    理  由
一、訊據被告對於固不否認有遷移住所未依規定申報之事實，惟矢口否認有何妨害兵
    役之犯行，辯稱：伊曾寄信予國防部長申請免服兵役及延期服役，國防部回覆可
    在戶籍地當兵，並無逃避臨時召集之意思云云。經查：右開遷移住所未依規定申
    報，致召集另無法送達之事實，業據被告供認不諱，且有臨時召集令、受領回執
    、列管後備軍人行方不明遷出未報年籍表各一份在卷可稽，是其遷移住所未依規
    定申報甚明；又經本院函詢結果，國防部及高雄市團管區均查無被告申請免服兵
    役或延期服役之資料，此有高雄市團管區司令部八十九年九月二十日（八九）柴
    義字第四七六一號、八十九年十月二日（八九）柴義字第五００六號函、國防部
    軍法局八十九年九月十五日（八九）則剴字第三七三三號移文單在卷可稽，是被
    告所辯尚難採信，其意圖避免臨時召集而無故拒絕接受召集令之犯行堪以認定。
二、核被告所為，係犯妨害兵役治罪條例第十一條第三項、第一項第三款居住處所遷
    移無故不依規定申報，致使召集另無法送達罪，應以意圖避免召集論，而依同條
    例第六條科刑。公訴意旨認被告係犯同條例第六條第四款之罪，固非無見，然按
    本條款所定之罪，以行為人未遷移居住處所而拒絕接受召集令為要件。經查被告
    既非居住於原住所而拒絕接受召集令，而係未申報遷移住所致使召集另無法送達
    ，自與同條例第六條第四款之要件不合，雖同條例第十一條第三項規定應依第六
    條科刑，然尚不能據此認被告所違犯者為第六條之罪，公訴人未斟酌此點，認被
    告係犯同條例第六條第四款之罪，尚有未洽，惟其社會基本事實同一，本院自應
    予以審判，並變更起訴法條。又被告曾因竊盜等案件，經法院判處有期徒刑六月
    確定，於八十六年五月十三日執行完畢，有台灣高等法院被告全國前案紀錄表及
    台灣高雄地方法院檢察署刑案資料查註紀錄表各一份附卷可參，其於五年以內再
    犯本件有期徒刑以上之罪，為累犯，應依法加重其刑。又被告另因強盜案件，經
    法院判處有期徒刑三年，甫於八十八年九月十六日假釋出獄，於假釋期間更犯本
    罪，爰審酌被告犯罪之動機、目的、手段，其品性、生活狀況、智識程度、犯罪
    所生之損害，及犯罪後態度等一切情狀，量處如主文所示之刑，以資懲儆。
據上論斷，應依刑事訴訟法第二百九十九條第一項前段、第三百條、妨害兵役治罪條
例第六條第四款、刑法第十一條、第四十七條，判決如主文。
本案經檢察官李門騫到庭執行職務。
中    華民    國    八十九    年      十二      月      二十九      日
                                  臺灣高雄地方法院刑事第三庭
                                      法  官  葉  啟  洲
右正本證明與原本無異。
如不服本判決，應於判決送達後十日內，向本院提出上訴狀。
                                      書記官  盧  雅  婷
中    華    民    國    八十九    年      十二      月      二十九      日
附錄本判決之論罪法條：
妨害兵役治罪條例第六條第四款
意圖避免動員召集或臨時召集，而有左列行為之一者，處六月以上、五年以下有期徒
刑：
四、無故拒絕接受召集令者。


司法院資訊處製作；財團法人民間司法改革基金會備份。
